【裁判字號】    89,易,983
【裁判日期】    891103
【裁判案由】    詐欺
【裁判全文】
臺灣高雄地方法院刑事判決                          八十九年度易字第九八三號
    公  訴  人  臺灣高雄地方法院檢察署檢察官
    被      告  丙○○
右列被告因詐欺案件，經檢察官提起公訴（八十八年度偵續字第三四六號），本院判
決如左：
    主  文
丙○○無罪。
    理  由
一、公訴意旨略以：被告丙○○意圖為自己不法之所有，先於民國八十六年十二月二
    十六日，前往設在高雄縣大社鄉○○路四一０號之乙○○○○業有限公司（下稱
    迷人汽車公司），向負責人丁○○諉稱要將車牌ＶＴ─七七六五號之自用小客車
    送交迷人汽車公司所屬之汽車修護廠維修，並另向迷人汽車公司詐稱要承租自用
    小客車一輛，約定租金共新台幣（下同）一萬三千六百元（其中自八十六年十二
    月二十六日起，至十二月三十一日部分，共八千五百元，八十七年一月一日起，
    至一月三日止部分，共五千一百元），丙○○並於迷人汽車公司修護廠之文件（
    包括修車、租車部分）上之車主欄簽名表示同意，而將承租之汽車駛走。嗣丙○○竟知伊自己早已於八十六年十一月七日為彰化商業銀行東高雄分行列為支票存
    款帳戶之拒絕往來戶，卻於八十七年一月三日即將所承租之汽車返還迷人汽車公
    司時，並與該公司約定原先送修之車牌ＶＴ─七七六五號汽之修理費用為三萬零
    一百八十元，加計租車費用一萬三千六百元，合計應支付迷人汽車公司之費用共
    四萬三千七百八十元，均由丙○○開立以彰化商業銀行東高雄分行為付款人、八
    十七年二月十八日為發票日、票面金額為四萬三千元之支票作為付款，待迷人汽
    車公司提示時，竟因已於八十六年十一月七日即丙○○實際簽發日之二個月前，
    已被列為拒絕往來戶，而遭退票，並無從聯絡被告，始知悉受騙，因認被告涉有
    刑法第三百三十九條第二項之詐欺得利罪嫌。
二、按犯罪事實應依證據認定之，無證據不得推定其犯罪事實。又不能證明被告犯罪
    者，應諭知無罪之判決，刑事訴訟法第一百五十四條、第三百零一條第一項分別
    定有明文。次按刑法第三百三十九條第一項詐欺罪之成立，以意圖為自己不法之
    所有，以詐術使人將本人或第三人之物交付或取得利益為要件，所謂以詐術使人
    交付，必須被詐欺人因其詐術而陷於錯誤，若其所用方法，不能認為詐術，亦不
    致使人陷於錯誤，即不構成該罪；又告訴人之告訴，係以被告受刑事訴追為目的
    ，是其陳述是否與事實相符，仍應調查其他證據以資審認，最高法院四十六年台
    上字第二六０號、五十二年臺上字第一三００號分別著有判例。
三、本件公訴人無非係以告訴人公司代表人丁○○之指訴、前開支票上蓋有八十六年
    年十一月七日拒絕之往來之印戮及被告在迷人汽車公司修護廠單據及租車契約上
    簽名為其主要論罪之依據。訊據被告固不否認有於右揭時地前往修車及租車，並
    簽發支票付款等事實不諱，惟堅決否認有何詐欺犯行，辯稱：車子是女友甲○○
    所有，因伊與丁○○熟識，故由伊簽名並簽發支票，不知支票有被拒絕往來等語
    。經查，被告於案發前係經迷人汽車公司代表人丁○○之朋友介紹而向該公司承
    租過車子，且所承租之車輛均有歸還及支付租金，此次是第一次修車等語，業經
    該公司代表人丁○○於本院調查時陳明在卷，被告之前既曾因丁○○之友人介紹
    而向丁○○租過車子，顯見彼此已有所認識；是被告在未曾讓該公司修理過車子
    ，不知該公司之修車廠技術是否高明，收費會否過高之情形下，即將其同居女友
    之車輛送迷人汽車公司修理並租用該公司之車輛使用，而該公司之代表人丁○○
    亦隨即受理並交付被告所承租之車輛，且未要求隨被告同往之女友於租車時為連
    帶保證人等情觀之，衡情二人均係基於彼此之熟識及信賴，而成立承攬及租賃之
    約契甚明，自難認被告有何施用詐術之行為，並致丁○○陷於錯誤之情形。再者
    前開送修之車輛係被告女友甲○○所有，由二人共同使用，並非被告所有，車子
    送修及返還承租車輛並牽回車子時一同前往等節，業據證人即隨同被告前往修車
    之甲○○證述明確，並經該公司代表人丁○○供陳甲○○確有同往等語屬實，是
    送修之前開車輛既非被告所有，且於送修時車主甲○○亦隨同前往，果若被告真
    有圖財產上不法利益之犯意，又豈會自行在修車單據及租車契約書上簽上自己之
    姓名以示負責，並於返還承租車輛及牽回送修之車輛時即主動簽發同額之彰化商
    業銀行東高雄分行支票一紙交付迷人汽車公司收執，足認被告確有意清償修車及
    租車之款項甚明；至前開支票嗣後固未獲兌現，而其附帶退票之理由乃是因早於
    八十六年十一月七日即被列為拒絕往來戶，有高雄市票據交換所存款不足退票單
    一紙附卷可稽，惟被告隨即於八十六年十一月二十一日經交換所第一二二號公告
    同意撤銷被告拒絕往來，並續與彰化商業銀東高雄分行往來在案，有該分行八十
    九年七月十一日彰東高字第一二二七號函在卷可按，不能遽認被告於八十六年十
    一月七日即已無經濟能力，且被告既於被撤銷拒絕往來後方修車及租車，自尚難
    認被告是時已陷於無償債能力之狀態，被告所辯應非子虛，堪可採信；縱被告所
    簽發之前揭支票確未兌現，此固足證明被告應負民事之給付遲延責任，惟尚難據
    此債信違反之客觀事實，逕遽以推認被告自始即詐欺得利之犯意。又參以被告與
    告訴人公司於本院審理期間，業已就積欠款項達成和解，有卷附之和解書一紙可
    憑等節觀之，益徵本件純屬民事糾葛，而與詐欺得利罪之構成要件顯屬有間。此
    外，復查無其他積極之證據足資證明被告有何公訴人所指之犯行，被告犯罪既不
    能證明，揆諸前揭說明，依法自應為被告無罪之諭知。據上論斷，應依刑事訴訟
    法第三百零一條第一項，判決如主文。本案經檢察官劉昀到庭執行職務。
中      華      民      國    八十九    年    十一      月      三      日
                                  臺灣高雄地方法院刑事第三庭
                                      審判長法  官    宋明中
                                            法  官    涂裕洪
                                            法  官    柯彩燕
右正本證明與原本無異。
如不服本判決，應於判決送達後十日內，向本院提出上訴狀。
                                            書記官    楊真芬
中    華    民    國      八十九      年      十一      月      七      日


司法院資訊處製作；財團法人民間司法改革基金會備份。
